【裁判字號】    98,交聲,3202
【裁判日期】    981221
【裁判案由】    交管條例聲異
【裁判全文】
臺灣板橋地方法院交通事件裁定        98年度交聲字第3202號
原處分機關  福建省連江縣公路監理所
異  議  人
即受處分人  甲○○
上列異議人即受處分人因違反道路交通管理處罰條例案件，對於
福建省連江縣公路監理所中華民國98年7 月23日以連監裁字第裁
28-C00000000號所為之處分（原舉發案號：臺北縣政府警察局北
縣警交字第C00000000 號），聲明異議，本院裁定如下：
    主  文
異議駁回。
    理  由
一、原處分意旨略以：異議人即受處分人甲○○於民國九十八年
    一月十七日上午十一時三十四分許，騎乘車號２ＧＤ－８５
    ６號重型機車，沿臺北縣永和市○○路南往北行駛，行經安
    樂路與自由街之有燈光號誌管制之交岔路口時，闖越紅燈違
    規，為臺北縣政府警察局永和分局永和派出所員警當場舉發
    ，遂依道路交通管理處罰條例第五十三條第一項、第六十三
    條第一項第三款之規定，裁處罰鍰新臺幣（下同）一千八百
    元，並記違規點數三點。
二、本件異議人則以：伊並未闖紅燈，伊當時係沿秀朗路行駛至
    與安樂路交岔口綠燈左轉進入自由街，員警所述與事實不符
    ，為此聲明異議，請求撤銷原處分云云。
三、按圓形紅燈表示禁止通行，不得超越停止線或進入路口，道
    路交通標誌標線號誌設置規則第二百零六條第五款第一目定
    有明文；又按汽車（包含機器腳踏車）駕駛人，行經有燈光
    號誌管制之交岔路口闖紅燈者，處一千八百元以上五千四百
    元以下罰鍰，並記違規點數三點，道路交通管理處罰條例第
    五十三條第一項及第六十三條第一項第三款亦規定甚明。
四、經查：
  (一)原處分機關雖曾就相同交通違規事件，於九十八年六月六月
    十二日以連監裁字第裁２８－Ｃ00000000號違反道
    路交通管理事件裁決書，對異議人裁處罰鍰四千五百元，並
    記違規點數三點在案，惟該裁決書業經本院認定因原處分機
    關未將上開裁決書送達異議人，屬自始無效之行政處分，原
    處分機關始於九十八年七月二十三日再為本件裁決，且重新
    計算應到案日期，該裁決於九十八年七月二十七日送達異議
    人之居所「臺北縣土城市○○路○段一七二號」等情，有福
    建省連江縣公路監理所九十八年十一月四日連監字第０９８
    ０００３２４５號函、送達證書各一份在卷可憑，並經本院
    依職權調取本院九十八年度交聲字第一六五六號交通事件卷
    宗核閱無訛。是以本件異議人於收受裁定後二十日內之九十
    八年八月十四日具狀聲明異議，於法並無不合。又本件係異
    議人騎乘機車違規為經當場攔停舉發之案件，乃以駕駛人為
    處罰對象，而異議人之駕籍地為連江縣南竿鄉福沃村１００
    號乙節，另有機車駕駛人證號查詢結果一紙附卷可稽，依違
    反道路交通管理事件統一裁罰基準及處理細則第二十五條第
    一項前段之規定，自應由駕籍地之福建省連江縣公路監理所
    裁決，均先予敘明。
  (二)異議人於九十八年一月十七日上午十一時三十四分許，確有
    騎乘機車闖越紅燈之違規行為，業據證人即舉發員警乙○○
    於本院九十八年十月二十二日訊問時，到庭具結證述：「（
    本件舉發經過情形？）我當時執勤巡邏勤務，我是騎警用機
    車，只有我一人，我沿永和市○○街騎要返回永和派出所，
    我是在永和市○○路口看到異議人違規，他是騎在安樂路上
    ，闖越安樂秀朗路口那邊的紅燈…」、「（如何確定異議人
    闖紅燈？）當時自由街直行的號誌是黃燈轉紅燈，所以我就
    停下來，接著轉為綠燈的方向應該是秀朗路直行的方向，異
    議人就從安樂路出來，直接開進自由街，這時安樂路的號誌
    不可能是綠燈，因為是秀朗路直行的號誌才是綠燈，安樂路
    行向自己有一個號誌，異議人應該要等安樂路號誌轉為綠燈
    才能夠進入自由街，號誌狀況如我庭呈照片一、二所示。」
    等語綦詳，並提出與其所述相符之異議人行經路線圖及現場
    照片六張附卷供憑（見本院卷第十八頁至第二十一頁），足
    認證人乙○○之記憶清晰，並無瑕疵可指，堪予採信。
  (三)再者，交通警察掣單舉發違反道路交通管理處罰條例所列之
    違規事實，本質上為行政處分，係公務員基於職務上之公權
    力，依法就特定之具體事件所為之具公法上效果之單方面行
    政行為，如無形式上顯然之瑕疵可指，基於公務員為公法上
    行為具有公信力之原則，該行政行為當可被推定為真正，其
    據以依法處分之事實認定亦為正確無誤，此與民事訴訟法第
    三百五十五條第二項規定「文書依其程式及意旨得認作公文
    書，推定其為真正」之情形相同。本此公信原則，立法者乃
    賦予行政機關制定違反道路交通事件統一裁罰基準及處理細
    則，使執行勤務員警得當機處分，以達其維護交通秩序、安
    全之行政目的。反之，若謂公務員一切行政行為均需預留證
    據以證其實，則國家行政勢必窒礙難行，準此，刑事訴訟法
    就犯罪證據所列有關之規定與屬於行政秩序罰之交通違規裁
    罰本質不合之部分，自不在準用之列。從而，交通違規行政
    爭訟之舉證責任原理，應非如刑事案件中，必須超越任何合
    理懷疑，始可為有罪判決之嚴格程度，而係應與民事訴訟之
    舉證責任原理相類似，亦即基本上應就行政機關與人民所各
    自主張有利於己之事實，分配其應盡之舉證責任，而非逕予
    準用刑事訴訟上之「無罪推定」原則，此觀諸行政訴訟法第
    一百三十六條規定行政訴訟程序準用民事訴訟法第二百七十
    七條舉證責任分配原則之立法意旨，益彰甚明。異議人雖辯
    稱：伊當時係騎乘機車自秀朗路綠燈左轉自由街云云，然證
    人乙○○於本院訊問時，已另具結證稱：「（對於異議人表
    示他當時是路燈直行秀朗路左轉自由街才被你攔停，有何意
    見？）他當時並不是這樣子騎的。這點我可以很肯定，因為
    自由街可以看得到安樂路的行車方向，我有目睹他從安樂路
    騎進自由街。」等語明確，證人乙○○既親眼目睹異議人車
    輛之違規，且其證詞業經具結程序之擔保，與異議人又無仇
    恨怨隙，當無胡亂指摘反自陷偽證罪責之理，異議人則經本
    院通知，非但未於前揭期日到庭接受訊問，復未就有利於己
    之事實提供證據以資本院審酌，是以其空言指摘員警舉發不
    實云云，尚非可採。末按汽機車駕駛人闖紅燈、未依規定逕
    行左轉等違規行為，多屬瞬間即逝，客觀上實無法期待於違
    規同時即以科學儀器採證，依道路交通管理處罰條例第七條
    、第七條之二規定所揭櫫之意旨，此類案件係委由當場執行
    取締勤務之公務員本其認識及判斷，而為立即之取締行為，
    以達成維持交通秩序之目的，無須另有其他積極佐證，證人
    乙○○之證詞並無瑕疵可指，足堪採信乙節，業經本院審認
    如上，且一般路口監視錄影資料保存期限甚短，此為本院歷
    來辦理交通事件職務上所知悉，本案發生迄今已將近一年，
    則縱使該路口設有監視錄影器，其錄影資料亦恐已不復存在
    ，是以異議人聲請調閱路口監視錄影畫面云云，核無必要，
    復此敘明。
五、綜上所述，異議人於前揭時、地，確有騎乘機車闖越紅燈之
    違規，堪予認定。從而原處分機關援引首揭規定，裁處罰鍰
    一千八百元，並記違規點數三點，於法並無違誤，應予維持
    。本件異議人之異議無理由，應予駁回。
據上論斷，應依道路交通管理處罰條例第八十七條第二項，道路
交通案件處理辦法第十九條，裁定如主文。
中    華    民    國    98    年    12    月    21    日
                  交通法庭  法  官  劉元斐
上列正本證明與原本無異。
如不服本裁定，應於裁定送達後五日內敘明抗告理由，向本院提
出抗告狀。
                            書記官  張懿端
中    華    民    國    98    年    12    月    21    日


司法院資訊處製作；財團法人民間司法改革基金會備份。
